【裁判字號】    92,交易,97
【裁判日期】    920910
【裁判案由】    過失傷害
【裁判全文】
臺灣臺南地方法院刑事判決                          九十二年度交易字第九七號
    公  訴  人  臺灣台南地方法院檢察署檢察官
    被      告  甲○○
右列被告因過失傷害案件，經檢察官提起公訴（九十二年度偵字第二八五八號），本
院判決如左：
    主  文
甲○○因過失傷害人，處拘役伍拾日，如易科罰金，以佰元折算壹日。
    事  實
一、甲○○於民國九十一年八月二十二日上午，騎駛車號ＮＥＺ─０８５號重機車，
    沿台南縣官田鄉縣由東往西方向行駛，於同日上午八時三十五分許，
    途經南一一八縣道與官田鄉○鎮村○○○街（起訴書誤植為社中街）之無號誌交
    岔路口時，本應注意行車行經無號誌之交岔路口時，應減速慢行，作隨時停車之
    準備及機車行駛時，駕駛人應注意車前狀況，並隨時採取必要之安全措施，且行
    經交岔路口時，不得超車，而依當時情形，客觀又無不能注意情事，其能注意竟
    疏未注意該處為雙向二車道之無號誌交岔路口，可能會有車輛橫彎轉向之車前狀
    況，未採取減速慢行並作隨時停車準備之安全措施，仍貿然持速直行並欲超越前
    車通過上開岔路口，適乙○○○無照騎乘車號ＪＴＢ─０２９號重機車，沿南一
    一八縣道在同向右前方行駛，乙○○○本亦應注意其並未考領機車駕照不得行駛
    上路，且機車在雙向二車道行駛，在快慢車道間變換車道時，應讓直行車先行，
    並注意安全距離，且車輛行至無號誌之交岔路口，轉彎車應暫停讓直行車先行，
    而依當時情形，客觀上亦無不能注意之情事，其能注意竟亦疏未注意同向左後方
    有甲○○之直行車駛來，未注意安全距離並暫停讓甲○○先行即貿然變換車道作
    左轉欲進入工社中街，致甲○○欲對之超車時閃煞不及，二車因而發生碰撞並雙
    雙人車倒地，造成乙○○○因之受有頭部外傷、左小腿深部撕裂傷等傷害（甲○
    ○亦受傷，然未告訴）。
二、案經乙○○○訴由台南縣警察局麻豆分局報請臺灣台南地方法院檢察署檢察官偵
    查起訴。
    理  由
一、訊據被告甲○○對於右開時、地騎車發生碰撞車禍，致告訴人乙○○○受傷之事
    實均坦承不諱，核與告訴人乙○○○指訴之情節相符，復有道路交通事故現場圖
    暨道路交通事故調查報告表、台灣基督長老教會新樓醫院診斷證明書各二紙、道
    路交通事故現場蒐證照片四幀在卷可資佐證。按汽車（均含機器腳踏車）駕駛人
    ，有未領有駕駛執照駕車情形者，處新臺幣六千元以上一萬二千元以下罰鍰，並
    當場禁止其駕駛及扣留其車輛牌照，道路交通管理處罰條例第二十一條第一項第
    一款定有明文。次按行車行經無號誌之交岔路口時，應減速慢行，作隨時停車之
    準備；機車行駛時，駕駛人應注意車前狀況，並隨時採取必要之安全措施；行經
    交岔路口時，不得超車；機車在雙向二車道行駛，在快慢車道間變換車道時，應
    讓直行車先行，並注意安全距離；車輛行至無號誌之交岔路口，轉彎車應暫停讓
    直行車先行，道路交通安全規則第九十三條第一項第三款、第九十四條第三項、
    第一百零一條第一款、第九十七條第五款、第一百零二條第一項第二款亦分別規
    定甚明。查被告有經正常程序考領駕駛執照，為有駕駛經驗之人，對於上開道路
    交通安全規則自均知之甚稔，而告訴人乙○○○雖未考領有機車駕照，有交通部
    公路總局嘉義區監理所台南監理站九十二年五月二十日嘉監南字第０９２００１
    １１５５號函一紙在卷可稽，惟其既要行駛機車上路，對於上開道路交通管理處
    罰條例及道路交通安全規則亦應知悉，俱為其等應注意之事項，而肇事當時係天
    候晴朗、日間自然光線、雙向二車道、柏油路面、標線清晰、無號誌岔路口、有
    快慢車道劃分，有前開道路交通事故現場圖暨現場照片可考，據此判斷，足見依
    當時狀況被告及告訴人乙○○○客觀上均無不能注意之情狀，詎被告甲○○其應
    注意能注意竟疏未注意該處為雙向二車道之無號誌交岔路口，可能會有車輛橫彎
    轉向之車前狀況，未採取減速慢行並作隨時停車準備之安全措施，仍貿然持速直
    行並欲超越前車通過上開岔路口，適告訴人乙○○○騎乘機車同向行駛在右前方
    ，告訴人乙○○○亦應注意且能注意其未考領駕照，不得行車上路竟仍無照騎車
    ，且騎駛機車行經上開路段時，亦疏未注意同向左後方有被告甲○○之直行車駛
    來，未注意安全距離並暫停讓被告機車先行即貿然變換車道作左轉，致在欲進入
    工社中街時與違規超車之被告機車發生碰撞而受傷肇事，被告及乙○○○自有違
    前開規定之注意義務，其二人均顯有過失，臺灣省台南區車輛行車事故鑑定委員
    會亦同此認定，並鑑定被告與乙○○○同為肇事原因，有該委員會南鑑字第九二
    ０六一二號鑑定意見書在卷可憑。而告訴人乙○○○雖與有過失，然本件車禍既
    係被告之過失併合發生，被告之過失罪責自仍不能因此即解免。又被告之過失行
    為與告訴人乙○○○所受上開傷害之間，顯有相當因果關係，亦無疑義。從而，
    本件事證已甚明確，被告之過失傷害犯行，堪以認定。
二、核被告甲○○所為，係犯刑法第二百八十四條第一項前段之過失傷害罪。爰審酌
    被告之品行、應負過失責任之程度即其同為肇事原因、造成告訴人傷害之結果、
    肇事後尚未與告訴人達成民事上之和解，及被告犯後尚能坦認犯行態度良好等一
    切情狀，量處如主文所示之刑，並諭知易科罰金之折算標準，以資懲儆。
據上論斷，應依刑事訴訟法第二百九十九條第一項前段，刑法第二百八十四條第一項
前段、第四十一條第一項前段，罰金罰鍰提高標準條例第一條前段、第二條，判決如
主文。
本案經檢察官陳明進到庭執行職務。
中      華      民      國      九十二      年     九     月     十     日
                                      臺灣臺南地方法院交通法庭
                                          法  官  張  瑛  宗
右正本證明與原本無異。
如不服本判決，應於判決送達後十日內，向本院提出上訴狀。
                                          書記官  陳  志  德
中      華      民      國      九十二      年     九     月     十     日
附錄本案論罪科刑法條：
中華民國刑法第二百八十四條
(過失傷害罪)
因過失傷害人者，處六月以下有期徒刑、拘役或五百元以下罰金，致重傷者，處一年
以下有期徒刑、拘役或五百元以下罰金。
從事業務之人，因業務上之過失傷害人者，處一年以下有期徒刑、拘役或一千元以下
罰金，致重傷者，處三年以下有期徒刑、拘役或二千元以下罰金。


司法院資訊處製作；財團法人民間司法改革基金會備份。
